【裁判字號】    97,裁,3477
【裁判日期】    970710
【裁判案由】    土地增值稅
【裁判全文】
最  高  行  政  法  院  裁  定
                                      97年度裁字第3477號
上  訴  人  甲○○
被 上訴 人  乙○○○○○
代  表  人  丙○○
上列當事人間土地增值稅事件，上訴人對於中華民國95年8月30
日高雄高等行政法院95年度訴字第548號判決，提起上訴，本院
裁定如下：
    主  文
上訴駁回。
上訴審訴訟費用由上訴人負擔。
    理  由
一、按對於高等行政法院判決之上訴，非以其違背法令為理由，
    不得為之，行政訴訟法第242條定有明文。依同法第243條第
    1項規定，判決不適用法規或適用不當者，為違背法令；而
    判決有同條第2項所列各款情形之一者，為當然違背法令。
    是當事人對於高等行政法院判決上訴，如依行政訴訟法第24
    3條第1項規定，以高等行政法院判決有不適用法規或適用不
    當為理由時，其上訴狀或理由書應有具體之指摘，並揭示該
    法規之條項或其內容；若係成文法以外之法則，應揭示該法
    則之旨趣；倘為司法院解釋或本院之判例，則應揭示該判解
    之字號或其內容。如以行政訴訟法第243條第2項所列各款情
    形為理由時，其上訴狀或理由書，應揭示合於該條項各款之
    事實。上訴狀或理由書如未依此項方法表明，或其所表明者
    與上開法條規定不合時，即難認為已對高等行政法院判決之
    違背法令有具體之指摘，其上訴自難認為合法。
二、本件上訴人對於高等行政法院判決上訴，主張：司法院釋字
    第287號解釋，係於80年12月13日公布，而稅捐稽徵法第1條
    之1係於85年7月13日公布施行，且於草案說明中言明「解釋
    函令不利益不溯及既往」原則，故該條文生效後，稅法上之
    解釋函令即無司法院釋字第287號解釋之適用。由於稅捐稽
    徵法第1條之1為稅法上特有之「解釋函令不利益不溯及既往
    」規定，故財政部所發布之不利益於納稅義務人之解釋函令
    ，不得溯及適用已核課確定之稅捐案件。又財政部93年8月
    11日台財稅字第09304539730號函令發布之時間，係在系爭
    土地移轉並核定土地增值稅稅額為零元確定之後，依稅捐稽
    徵法第1條之1規定，被上訴人所屬新化分處不得依上開財政
    部函令補徵系爭土地增值稅。其次，被上訴人所屬新化分處
    對於上訴人所為申報移轉之價格，本應負有審核之義務，然
    卻怠於行使職權，況原處分作成時既援引當時合法有效存在
    之行政函釋，嗣後因財政部變更釋示而作出不利於上訴人之
    處分，基於人民對政府之作為存有合理之信賴，應適用「合
    法行政處分之廢止」，並依行政程序法相關規定辦理，始符
    法定程序，原判決有違反法律不溯及既往原則、依法行政原
    則、信賴保護原則及法律安定性原則之違背法令。另依民法
    第825條規定觀之，共有物分割之效力係採移轉主義，其權
    利變動情形，與因買賣而發生土地權利移轉之關係，本質並
    無二致，是共有物分割，應屬土地稅法第28條所定之移轉。
    本件上訴人與案外人吳曾麗月間為共有物分割時，土地漲價
    利益即已實現，被上訴人所屬新化分處本應對其課徵土地增
    值稅，然倘符合土地稅法施行細則第42條第1項規定，免徵
    土地增值稅，故本件系爭土地之移轉當以土地分割改算後之
    價格為計算基礎，是原判決顯有不適用法規或適用不當之違
    法等語，指摘該判決違背法令為由，惟核其上訴理由，係就
    原審取捨證據、認定事實之職權行使，指摘其為不當，並對
    於業經原判決詳予論述不採之事由再予爭執，核屬其個人主
    觀之見；另就原審已論斷者，泛言未論斷，而非具體表明合
    於不適用法規、適用法規不當、或行政訴訟法第243條第2項
    所列各款之情形，難認對該判決之如何違背法令已有具體之
    指摘。依首開規定及說明，應認其上訴為不合法。
三、據上論結，本件上訴為不合法。依行政訴訟法第249條第1項
    前段、第104條、民事訴訟法第95條、第78條，裁定如主文
    。
中    華    民    國    97    年    7     月    10    日
                    最高行政法院第四庭
                        審判長法官  鍾  耀  光
                              法官  廖  宏  明
                              法官  姜  仁  脩
                              法官  王  德  麟
                              法官  黃  清  光
以  上  正  本  證  明  與  原  本  無  異
中    華    民    國    97    年    7     月    10    日
                              書記官  阮  思  瑩


司法院資訊處製作；財團法人民間司法改革基金會備份。
